臺灣高等法院臺中分院刑事判決　　　　　　　　　　九十二年度上重訴字第四九號
　　上　訴　人　臺灣彰化地方法院檢察署檢察官
　　被　　　告　甲○○
　　選任辯護人　劉憲璋
右上訴人因違反槍砲彈藥刀械管制條例等案件，不服臺灣彰化地方法院九十二年度重
訴字第一號中華民國九十二年七月二日第一審判決（起訴案號：臺灣彰化地方法院檢
察署九十年度偵字第七三七五號），提起上訴，本院判決如左：
      主  文
原判決撤銷。
甲○○未經許可，持有獵槍，處有期徒刑壹年，併科罰金新台幣陸萬元，罰金如易服
勞役以佰元即新台幣玖佰元折算壹日，扣案之制式獵槍壹枝沒收之。
      事  實
一、甲○○原經主管機關許可，持有一枝自衛槍枝（霰彈長槍、槍身管制編號九八七
    八三號）；於民國九十年一月五日左右（起訴書誤載二月底某日），因該槍枝老
    舊而委由台北市大緯飛機股份有限公司（下稱大緯公司）負責人丙○○，由丙○
    ○送至美國合法槍枝製造廠維修，丙○○則透過管道購得全新之比利時ＦＮ廠制
    ，由Ｕ. Ｓ. ＲｅｐｅａｔｉｎｇＡｒｍｓ公司進口之ＳＵＰＥＲＸ２型霰彈長
    槍一枝，並在槍身上烙印上開自衛槍枝之管制編號後，由丙○○所屬之飛機公司
    將之運回，再由丙○○於九十年四月一日，持至甲○○位於彰化縣彰化市○○里
    ○○路二五一巷十九號之住處交由甲○○收執，詎甲○○於收到該送修回國之槍
    枝後，明知丙○○交付之槍枝並非渠原有領有乙種自衛槍枝執照之霰彈槍，而係
    全新或較新之制式霰彈槍（獵槍之一種），並非其原送修之霰彈槍，竟仍予以收
    受而非法持有之，嗣經警據報後，於九十一年六月二十四日會同甲○○扣押前開
    ＳＵＰＥＲＸ２型霰彈長槍一枝，經鑑驗始知上情。
二、案經彰化縣警察局報請及台灣台中地方法院檢察署檢察官偵查起訴。
      理   由
一、訊之被告甲○○雖坦承於委由丙○○所屬之飛機公司，將其持有之自衛槍枝送至
    國外維修及嗣取回扣案之槍枝，但否認有何公訴人所指行使使公務員登載不實文
    書罪及運輸或非法持有槍枝之犯行，並辯稱：伊原有之原槍身管制編號九八七八
    三號之自衛槍枝（霰彈長槍），均由丙○○處理，並由丙○○申請送修及辦理輸
    出、輸入手續，伊完全不知相關流程，亦未參與其內，伊只單純送修，並無共同
    運輸槍枝，且伊於九十年四月一日由丙○○交付送修後之槍枝後（即ＳＵＰＥＲ
    Ｘ２型霰彈長槍一枝），即於同年四月十一日交至轄區派出所，並至九十一年六
    月二十四日自卦山派所取出止，均曾由警察機關予以查驗合格，若伊果知非法，
    焉敢交由警察機關保管及查驗，故伊實係無辜，伊未曾與丙○○有何不法之犯意
    聯絡等語。惟查：
二、依被告持有之自衛槍枝執照、申請書、彰化分局列管自衛槍枝管理檔案紀錄資料
    上，有關槍枝經歷欄中載為「乙種」「日制」「單管獵」「管制編號九八七八三
    」、「口徑十七」；此有內政部自衛槍枝執照、（九十一年度他字第一八一七號
    卷第四十二頁、九十一年度發查字七五號卷第四頁、原審卷第一一二頁）；證人
    丙○○則證稱依一九六三年的槍鑑上這把槍應係美國製，而非日本製造（原審卷
    第一九０頁）；然被告所謂送修後之槍枝即扣案之制式霰彈槍，經刑事警察局鑑
    定結果：槍枝主要零組件及其他零組件，組裝情形良好，未發現有變造、更換之
    情事，且該槍枝為比利時ＦＮ廠制之ＳＵＰＥＲＸ２型之槍枝，口徑為１２ＧＡ
    ＵＧＥ，研判為西元一九九九年後出廠之槍枝，因該槍枝出廠時並未刻有九八七
    八三字樣，研判為出廠後另行在槍身上另行刻印（九十一年發查字第七五號卷第
    五頁槍枝照片、九十一偵字第七三七五號卷第七～八頁）；鑑定人即刑事警察局
    鑑識科物理組巡官蕭宇廷於偵查中亦證稱扣案槍枝完全是ＳＵＰＥＲ  Ｘ２型全
    新槍枝，製造國是比利時，且槍托及護木較新，研判係一九九九年後出廠等語（
    同前七三七五號偵卷十八頁反面、十九頁正面），依前開鑑定及證人蕭宇廷供詞
    可知：扣案之槍枝，與送修前之自衛槍枝，就產地（無論是日本或美國，與比利
    時均不同）、槍型年代均屬有別，顯非同一把槍枝。
三、又查；被告甲○○自承其持有自衛槍枝已近三十年，且自其父手中繼承而來，且
    除檢查時間會送去派出所，由派出所保管外，平時均由伊保管（同前偵字第七三
    七五號卷第十三頁反面、本院卷第一六九頁），此部分並據彰化縣警察局彰化分
    局函覆：該分局所屬卦山派出所所列管之自衛槍枝，除該分局認為有攜回檢查之
    必要及執行特定專業期間始實施集中代行保管外，平時由持有人自行保管等語明
    確（本院卷第一三九頁）；再依八卦山派出所自衛槍枝基本資料表亦顯示：該送
    修後之扣案霰彈槍於八十九年八月十五日、九月七日、十月八日、十一月八日及
    十二月十五日係由楊明賢警員，九十年五月五日、六月二十七日、七月二十一日
    、八月九日、九月十二日、十月三日、十一月一日、十一月一日及九十一年一月
    一日、二月一日、三月一日、四月五日、五月五日則由員警吳明燦實際至被告位
    於彰化市○○街二五一弄十九號住處查驗槍枝，足見無論送修前、後自衛槍枝平
    日係由被告自行保管中，其持有自衛槍枝之期間又長達二十餘年久，就原有自衛
    槍枝之結構、槍托、槍身及槍管之外觀型狀，自無從推為不知，再由其持有之槍
    枝時間推斷，亦可知該原自衛槍枝之生產年代久遠，證人丙○○亦稱：原來輸出
    之槍枝應屬一九六三年槍鑑者（原審卷第一九０頁）；惟扣案之霰彈槍出廠日期
    則為一九九九年以後，與原自衛槍枝生產年份顯然有別。
四、被告復坦承送修後之槍枝拿回來後，伊有檢視並發現槍管、槍身有異於前，槍托
    亦不同、槍枝也比較新（同前發查卷第一頁反面、原審卷第二十九頁、三十頁）
    ；於本院亦稱槍枝上有多了一個瞄準板，槍托也有換新（本院卷第一一０頁）；
    另被告於台灣台中地方法院被訴違反槍砲彈藥刀械管制條例一案（被告在該案業
    據法院以重複起訴為由，判決公訴不受理）亦坦言：槍柄送修回來以後不一樣，
    送修回來有比較新（見台中地院九十二訴字第八二五號九十二年四月三十日審判
    筆錄影本(二)第二十七頁）；依被告具名維修之申請書上又明確記載修理項目限於
    回火、焊接、磨光、電鍍、更換彈、螺絲、木部、瞄準板等項目，此有申請書影
    本一份附卷可稽（同前一八一七號他字卷第五十七頁、原審卷第五十一頁），然
    扣案之制式霰彈槍，依其外觀及照片並無何無焊接、磨光或電鍍之跡（同前他字
    第一八一七號他字卷第五～六頁）；其零組件亦無何變造或更換之情形，此有內
    政部警政署刑事警察局九十一年十月二十九日刑鑑字第０９１０２９０９１４號
    函在卷可參（同前七三七五號偵卷第七頁正面）；觀之被告送修前、後槍枝之照
    片相互比對結果，亦可發現該二槍在槍管外觀、槍托及槍身部分明顯不同，與被
    告申請書上所寫之送修項目係在不變更槍枝整體結構，只就外觀修復並更換非屬
    槍主體零件之情形不合；另負責所謂維修之大緯公司負責人即證人丙○○於偵查
    時亦稱：該槍枝維修得很徹底（九十一年度他字第一八一七號卷第五十四頁反面
    ）；而槍枝之維修，顧名思義，係指修復槍枝老舊破損之部位，以回復槍枝之原
    狀，並非更新或變造槍枝主體結構，本件被告於丙○○送修回國之槍枝後，既已
    親自檢視槍枝，並發現槍管、槍柄及槍托結構、材質均有不同，與其申請維修之
    項目亦有出入，客觀上已可判知該槍枝非其原持有之自衛槍枝，而係全新或較新
    之制式霰彈槍，竟仍予收受，顯見其主觀上已有非法持有該槍枝之不法意圖。
五、次查扣案之比利時制式霰彈槍，經試射可擊口徑１２ＧＡＵＧＥ制式霰彈，機械
    性能良好，認具殺傷力，此有內政部警政署刑事警察局槍彈鑑定書一份附卷足參
    （彰化地檢九十一年度他字第一八一七號卷第三～五頁）；且本案被告持有之乙
    種自衛槍枝即霰彈槍係供打獵用之獵槍，此亦有內政部核准槍械類入出境許可證
    、彰化縣警察局彰化分局八十九年十二月十一日八九彰警分保字第一四九九六號
    函各一件（原審卷第一六九～一七一頁）；被告未經許可，非法持有獵槍已堪認
    定。雖被告又辯以：伊於九十年四月一日丙○○處收受送修後之槍枝，即曾送交
    至轄區派出所內查驗，被告若知非法，豈敢交由警察機關保管及查驗云云；然被
    告事後有無送交警方查驗，與其是否明知該送修後之槍枝為不同之制式霰彈槍及
    主觀上有無非法持有槍枝之不法認識及犯意無涉，且自衛槍枝查驗給照，每二年
    為一期，第一年一月一日開始，各級警員機關為維持治安，必要時得派員檢查自
    衛槍枝及執照，遇有特殊情形，並得呈准舉行自衛槍枝臨時總檢查，自衛槍枝持
    有人之執照限期已滿，未依規定申請換領者，處一百元以下罰鍰，無故拒絕或逃
    避檢查者，處六百元以下罰鍰，其觸犯刑事法律者，並移送司法機關依各該刑事
    法律斷，自衛槍枝管理條例第五條、第十六及第十七條又分別定有明文，是被告
    如按期將槍枝受檢，既可以換領執照，又可避免行政裁罰，反之若避不受檢，則
    易招檢警側目甚至派員稽查，二相權衡，被告自無甘冒司法機關測目而拒檢之必
    要，故不能徒以被告於槍枝取回後有遵期將槍枝送驗，即遽採為被告有利之認定
    謂其不知送修後槍枝已失其同一性。
六、復查，參與扣案槍枝進口時之航局人員即證人黃新永於原審又證稱：其當時查驗
    是依許可函看槍枝號碼及許可函的數量號碼無誤就放行，出口非伊所驗，進口核
    對時未參考出口文件，檢驗時沒有辦法看出出口跟進口的東西不一樣（原審卷第
    一四四～一四五頁）；另台北關稅局人員胡明義亦證稱：出口及進口驗貨不同人
    員，我是負責進口驗貨，驗貨時是否先看進口報單上的東西及槍枝的碼？是的。
    依據為何？我看實物及函，我認為槍枝號碼及函一樣，我最主要是看槍枝號碼，
    其他的沒有資料比對、「槍枝送修在檢驗時也沒有送修槍枝之照片供參考」（原
    審卷第一三三頁）、證人吳明燦警員亦稱：伊係於九十年一月一日到職，查驗槍
    枝是依照分局發給當事人的槍照檢驗槍身號碼，伊在九十年一月十三日見到的槍
    是進口那枝槍，木質的槍沒看過」（原審卷第一五五頁）、「伊核對槍枝號碼，
    但槍枝是否偽造我看不出來」（原審卷第一五七頁）；另吳中立警員亦稱：槍枝
    由持有人自行保管，當時伊見過的是木質的槍罩及槍枝是吻合的，九十一年不是
    伊驗的，伊在九十年十月調走了，送修後沒有回看過槍枝（原審卷第八十三～八
    十四頁）；是由證人黃永新、胡明義、吳明義及吳中立之前開供詞可知，被告持
    有之前開比利時制式霰彈槍雖於入關時雖經海關、航警人員之檢查，於入境後亦
    曾經管轄員員警之列管查核，但有鑑於政府對於槍枝之維修、進口，均長期禁絕
    ，加以獵槍之持有者本即很少，而被告原持有之單管獵槍又為數十年前老舊之自
    衛槍枝，其產地、型式不一，甚至有土造者，本難以查考，依卷附貨品輸出許可
    證、出口報單所載，證人丙○○於報關時，除槍身號碼外，僅略填載槍枝之型式
    係ＷＩＮＣＨＥＳＴＥＲ  ３７Ａ，其他就槍枝製造國、製造廠商、型號、長度
    、口徑等較能辨識槍別等資料，均未詳填，進口之報單上亦僅簡略記載槍枝號碼
    及型式，致海關人員因業務繁忙，於槍枝報關進口時，單從進口槍枝與進口報單
    約略核對其槍身號碼相符，即予通關進口，因未進一步鑑定，不知其槍身號碼係
    偽刻，或是否為原槍枝。而管區員警亦因更勤頻頻，其等所接觸之槍枝大都為手
    槍、玩具槍之類等短槍、對於長獵槍本即較為少見，故其等對於被告甲○○原持
    有之槍枝雖有列管查核，但均未予深入認識，於送修後換持之新槍，亦因循往列
    查核註記，所以未能及時查獲該二把槍枝有別，此等行政查驗、管核之疏略，或
    因對列管槍枝作業之鬆散及業務繁忙等種種因素所致，而有待改善，但與被告長
    期持有自衛槍枝、於送修回來後又曾檢視槍枝，應可辯別二者有無不同之情形究
    屬有別，故不能以此行政疏失及扣案之槍枝有送員警查驗，即率認被告持有之槍
    枝已經政府機關查驗通過，而率謂其不知二槍前後有別。
七、綜上，被告固於九十年一月五日委由丙○○送修原持有之自衛槍枝（其送修日期
    ，據原審第一一０頁所附前開自衛槍枝基本資料表之記載係九十年一月五日，該
    日期又係員警於九十年一月十三日查驗槍枝時所紀錄，復值被告委託送修之不久
    ，其日期自較正確）；然送修回國後之槍枝，與其原領有乙種自衛槍枝合法執照
    之獵槍已有不同，而係比利時一九九九年出廠之ＳＵＰＥＲＸ２型、並具有殺傷
    力之槍枝，該自衛槍枝無論送修前、後平日又均在被告保管中，被告就送修前後
    、槍枝既經檢視，就其有無異同，自無從諉為不知，業如前述，是被告既明知扣
    案之槍枝與其原持有之九八七八三號自衛槍枝已失其同一性，依法即不得持有之
    ，而仍予收受藏放，顯有非法持有制式霰彈槍之犯行，此外並有前揭經內政部警
    政署刑事警察局鑑驗書、槍枝執照申請書、內政部警政署核准槍械類入出境許可
    證、輸出許可證、出口報單、輸入許可證、進口報單、送修切結書、通知單、彰
    化縣警察局檢送內政部九十年一月五日台（９０）內警字第九０八００一五號核
    准槍械類入出境許可證所附之照片及文件影本（原審卷第一六八～一七三頁）、
    彰化分局八卦山派出所自衛槍枝基本資料表（原審卷一０四～一一二頁）等附卷
    足參，被告非法持有制式霰彈槍之罪證已甚明確，空言辯稱伊不知情云云，核係
    事後避重就輕之詞，委無可採，其事證明確，應予論科。
八、按被告於原持有之自衛槍枝送修後，已可判知並非同一把槍枝，仍予以收藏並據
    為己用，顯有持有之不法意圖，核其所為，係犯槍砲彈藥刀械管制條第八條第一
    項第四款未經許可持有獵槍罪，又被告行為期間，槍砲彈藥刀械管制條例第八條
    雖曾於九十年十一月十四日修正，但被告持有行為繼繼至該條例修正之後，自應
    按修正後之槍砲彈藥刀械管制條例論處，不生新舊法比較問題。至公訴意旨雖認
    被告前開所為，係犯槍砲彈藥刀械管制條例第七條第一項、第四項之罪嫌云云，
    但查扣案之霰彈槍，係單管獵槍，此業經彰化縣警察局彰化分局於九十年五月一
    日至六月三十日實施列管自衛槍枝總檢查查驗及同分局八卦山派出所九十一年四
    月十一日至四月十二日實施臨時總檢查並經八卦山派出所吳明燦員警查驗無訛（
    見彰化分局八卦山派出所自衛槍枝基本資料表－持有人甲○○所載，原審卷卷一
    ０四～一一七頁、同發查字第七五號卷二十五頁），自非同條例第七條第一項所
    規範之槍枝，但公訴人認被告係犯同條例第七條第四項、第一項之罪嫌，其起訴
    法條容有未洽，應予變更。原審就前開不利於被告之事證未予詳查並敘明何以不
    足採之理由，率為被告無罪之諭知尚有未洽，檢察官上訴意旨指摘及此，並認被
    告至少應論以非法持有槍枝罪核屬有據，爰將原審判決予以撤銷，並審酌被告素
    行、犯罪動機、其原即擁有合法之槍枝執照，縱又持有新槍，但仍在列管中，尚
    須經警員定期或臨時之檢查，就社會危害性，與非法擁槍自重者相較，其犯罪情
    節也較輕、及其持有扣案霰彈槍之時間，並未持以犯案及犯後態度等一切情狀量
    處如主文所示之刑並就罰金部分諭知易服勞之折算標準以利懲儆。扣案之霰彈長
    槍係違禁物，併依刑法第三十八條第一項第一款諭知沒收。另被告業因誣告罪被
    判處有期徒刑八月，緩刑二年確定在案，自不符合緩刑之要件，附此敘明。
九、檢察官上訴、起訴意旨雖又以被告涉犯槍砲彈藥刀械條例第七條第一項共同運送
    重型槍砲罪及刑法第二百十六條、第二百十四條行使公務員登載不實文書之罪嫌
    云云，但查：
    (一)被告原有槍身管制編號九八七八三號之自衛槍枝（霰彈長槍）相關申請獲准外
      送修理及一切有輸出、輸入手續及於修理完畢如何由國外入境等事項，均由丙
      ○○處理，被告並未參與其內，業據被告迭稱在卷，證人丙○○於原審亦證稱
      ：被告表示槍壞了，委託他幫忙修槍，相關之程序則由其公司辦的，送件也是
      他送的，俟查驗報關合枝領出後才拿給被告，被告並沒有要伊換槍（原審卷第
      一九０～一九一頁）；而被告自繼承取得該原管制編號九八七八三號之自衛槍
      枝（霰彈長槍）後迄本件送修前，均未曾有送修之行為，有彰化分局八卦山派
      出所自衛槍枝基本資料表一份在卷可稽，故被告對自衛槍枝之送修過程等事項
      ，可謂並無任何經驗，因此，其將管制編號九八七八三號之自衛槍枝（霰彈長
      槍）委由任射擊協會理事長之丙○○所經之大緯飛機股份有限公司送修該槍枝
      ，應屬正常之舉。
    (二)況大緯飛機股份有限公司係合法經營航空器、槍砲彈藥刀械批發、零售業及委
      託代辦槍、砲、彈藥及刀械之進出口貿易業，有經濟部公司執照影本一紙可證
      ，益證被告之委託行為，並無任何不法之舉，況原槍身管制編號九八七八三號
      之自衛槍枝（霰彈長槍）之送修作業被告並未參與，而完全係丙○○承辦及該
      等手續係按步辦妥如何向彰化縣警察局申請送至美國修理，經內政部警政署同
     意送修（許可證內載槍機、槍管、彈簧及本質部分），再經經濟部國際貿易局
      同意核發輸出許可證後，送至美國，再由國際貿易局同意核發輸入許可證准予
      進口，業據丙○○供明在卷，被告又確實給付新台幣十八萬元予丙○○，方得
      以委託丙○○送修槍枝，此有統一發票四紙及收據一紙（均影本）在卷可佐，
      其給付對價之依法委修行為，其主觀上，實難謂有不法之認知，此外又無證據
      足以證明被告曾就槍枝如何「假報修、真換槍」間，與丙○○有何犯意聯絡及
      行為之分擔，被告辯稱其因信任丙○○，就送修之始末未知其詳，伊不知情亦
      無更換及偽刻槍枝號碼等情，應非無據而可採。此由檢察官另案就原自衛槍枝
      持有人陳選義等人均單純起訴非法持有槍枝罪，並未論以共同運送槍枝及使公
      務登載不實及據以行使罪，亦足佐參，是被告此部分運輸及行使使公務員登載
      文書罪嫌既有不足，本應為無罪之諭知，但因公訴人認此部分與前開持有槍枝
      犯行間互有高低行為及牽連犯之裁判上一罪關係，故不另為無罪之諭知，附此
      敘明。
據上論斷，應依刑事訴訟法三百六十九條第一項前段、第三百六十四條、槍砲彈藥刀
械管制條例第八條第一項、第四項、刑法第十一條前段、第四十二第二項、第三十八
條第一項第一款、罰金罰鍰提高標準條例第二條判決如主文，
本案經檢察官乙○○到庭執行職務。
中     華     民     國     九十三     年      七      月      八       日
                                   臺灣高等法院臺中分院刑事第七庭
                                         審判長法  官　林  榮　龍
                                               法　官  陳  秀  
                                               法  官  謝  說  容
右正本證明與原本無異。
如不服本判決應於收受送達後十日內向本院提出上訴書狀，其未敘述上訴之理由者並
得於提起上訴後十日內向本院補提理由書（均須按他造當事人之人數附繕本）。
                                               書記官　金  珍  華
中     華     民     國     九十三     年      七      月     十二      日
附錄論罪科刑條文：
槍砲彈藥刀械管制條例第八條
未經許可，製造、販賣或運輸鋼筆槍、瓦斯槍、麻醉槍、獵槍或空氣槍者，處五年以
上有期徒刑，併科新台幣一千萬元以下罰金。
未經許可，轉讓、出租或出借前項所列槍枝者，處三年以上十年以下有期徒刑，併科
新台幣七百萬元以下罰金。
意圖供自己或他人犯罪之用，而犯前二項之罪者，處無期徒刑或七年以上有期徒刑，
併科新台幣一千萬元以下罰金。
未經許可，持有、寄藏或意圖販賣而陳列第一項所列槍枝者，處一年以上七年以下有
期徒刑，併科新台幣七百萬元以下罰金。
第一項至第三項之未遂犯罪之。
                                                              　　　　　Ｆ
